臺灣板橋地方法院民事裁定　　　　　　　93年度繼字第1669號
　　聲　請　人　台灣土地銀行股份有限公司
　　法定代理人　張義雄
　　代　理　人　陳文彥
　　利害關係人　許權興
　　右　一　人
　　代　理　人　葉玟妤律師
上列聲請人聲請對被繼承人甲○○○選任遺產管理人事件，本院
裁定如下：
    主  文
選任財政部國有財產局臺灣北區辦事處為被繼承人甲○○○（女
、民國○○年○月○○日生、身分證統一編號： Ｚ000000000號、生前
籍設台北縣永和市○○路465巷17弄20號）之遺產管理人。
程序費用由被繼承人甲○○○之遺產負擔。
    理　由
一、按繼承開始時，繼承人之有無不明，而無親屬會議或親屬會
    議未於一個月內選定遺產管理人者，利害關係人或檢察官得
    聲請法院選任遺產管理人，‧‧‧‧‧，民法第1077條、第
    1078條規定甚明。又此規定於被繼承人之四順序繼承人均拋
    棄繼承權者，準用上開關於無人承認繼承之規定，同法第11
    76條第6 項亦定有明文。
二、本件聲請意旨略以：被繼承人甲○○○（女、民國 ○○年○月
    ○○日生、身分證統一編號：Ｚ000000000號、生前籍設台北縣
    永和市○○路465巷17弄20號） 於92年11月28日法院判決宣
    告於 91年7月29日死亡，其於生前，有如附表所示之土地及
    建物，設定最高限額抵押權新台幣 852萬元予聲請人銀行，
    以擔保其向聲請人銀行借款之物上保證，目前分配予聲請人
    銀行 4,752,755元尚待確定，惟被繼承人死亡後，其各順位
    之繼承人均已拋棄繼承或過世，然上述貸款自被繼承人死亡
    後即未清償，故為合法順利確定分配表，聲請人基於利害關
    係人之身分，聲請選任被繼承人甲○○○之遺產管理人等語
    。
三、經查：本件聲請人主張被繼承人甲○○○於92年11月28日法
    院判決宣告於91年7 月29日死亡，而其第一順序至第四順序
    之各順位之繼承人均已拋棄繼承或已死亡之事實，業據聲請
    人提出繼承系統表1 件、戶籍謄本3 件及本院拋棄繼承函、
    戶籍資料各5 件為證，自堪信為真實。又聲請人主張被繼承
    人於生前，有如附表所示之土地及建物，設定最高限額抵押
    權新台幣852 萬元予聲請人銀行，以擔保其向聲請人銀行借
    款之物上保證，目前分配予聲請人銀行4,752,755 元尚待確
    定之事實，業據聲請人提出民事委任書、本院民事執行處93
    年5 月21日及7 月26日板院通92執辰字第17581 號通知函及
    分配表、借據、抵押權設定契約書及他項權利證明書影本各
    1 件為證，亦堪信為真實。從而，聲請人以利害關係人之身
    分聲請選任被繼承人甲○○○之遺產管理人，核與首揭規定
    尚無不合。
四、按國有財產局係依國有財產法第 9條設立之機關，依法綜理
    國有財產事務，而所謂國有財產，係指國家依據法律規定或
    基於權利行使，或由於預算支出，或由於接受捐贈所取得之
    財產，又該法所指之權利，則係指地上權、地役權、典權、
    抵押權、礦業權、專利權、著作權、商標權及其他財產上之
    權利而言， 此觀國有財產法第2條第1項、第3條第1項第4款
    規定自明，是國家「依據法律規定．．．所取得之財產」、
    「財產上之權利」，均屬國有財產之範圍，而為國有財產局
    職掌之業務範圍。而民法第1185條無人承認繼承之賸餘財產
    ，歸屬國庫之規定，賦予國庫對於將來遺產之歸屬有期待權
    （參見院字第2213號解釋意旨），解釋上應屬上開國有財產
    法所定依據法律規定取得之財產權之一種，故法院通知國有
    財產局有此種國家依法應得之期待權時，國有財產局依國有
    財產法之職掌，即應積極辦理。本件被繼承人甲○○○既已
    死亡，而其繼承人復均拋棄繼承或已死亡，而無人繼承其遺
    產，被繼承人甲○○○目前尚有遺產存在，並有剩餘之期待
    可能，此亦經聲請人陳明在卷，而被繼承人甲○○○之遺產
    亟待管理，依前開司法院之解釋及國有財產法之規定，並斟
    酌遺產管理人之職務，依民法第1179條之規定，其程序相當
    複雜，任務頗為繁重，為保障債權人之利益及期程序之公正
    、公信起見，本院認以選任財政部國有財產局臺灣北區辦事
    處為被繼承人甲○○○之遺產管理人為適當。準此，聲請人
    所為聲請，依法尚無不合，應予准許。
五、依非訟事件法第8 條第2 項、民事訴訟法第78條，裁定如主
    文。
中  　華　　民　　國 　 94  　年　　1 　　月　　18　　日
                  家事法庭          法　官    楊志勇
以上正本係照原本作成
如對本裁定抗告須於裁定送達後10日內向本院提出抗告狀
中  　華　　民　　國 　 94  　年　　1 　　月　　18　　日
                                    書記官  　林政佑
